【裁判字號】    92,訴,1159
【裁判日期】    920707
【裁判案由】    偽造文書等
【裁判全文】
臺灣臺中地方法院刑事判決                        九十二年度訴字第一一五九號
    公  訴  人  臺灣臺中地方法院檢察署檢察官
    被      告  乙○○○
右列被告因偽造文書案件，經檢察官提起公訴（九十年度偵字第一三六三七號），本
院判決如左：
    主  文
乙○○○連續行使偽造私文書，足以生損害於他人，處有期徒刑壹年貳月。緩刑年
。
    事  實
一、乙○○○與楊泉修（另為不起訴處分）係夫妻關係，乙○○○於民國（下同）八
    十七年五月十日，以楊泉修之名義為會首，招組附表之互助會，會首連同會員共
    計三十四會，採外標制，會期自八十七年五月十日至九十年二月止，約定每期會
    款新臺幣（下同）二萬元，底標為一千二百元，開標地點在臺中縣梧棲鎮○○路
    ○段三０六巷二號乙○○○住處，投標須書具標單，記載投標者姓名及標金，丁○○以其夫楊瑞江之名義，戊○○以本人名義，甲○○以王崧濱（會簿載為王尚
    彬）之名義各參加一會。詎乙○○○竟基於行使偽造私文書與意圖為自己不法所
    有之概括犯意，於八十八年六月十日、同年九月十日、同年十一月十日及八十九
    年一月十日，連續在標單上偽造會員「許乃予」、「許哲維」、「林殿勛」、「
    蔡邁」之署押及如附表之冒標金額後，持以行使參與投標，並於得標後向其他活
    會會員訛稱係偽造標單上之登載名義人得標，使不知情之各該活會會員陷於錯誤
    ，而如期繳交會款，乙○○○藉此共詐得活會會員所繳交之會款約新臺幣（下同
    ）一百五十萬元（惟其中甲○○於該四次遭詐騙金額部分，係屬告訴乃論，業經
    甲○○撤回告訴），足以生損害於各該活會會員。嗣於八十九年十二月十日，丁○○、戊○○、甲○○至乙○○○上址住處投標，發現原應僅剩三個活會，惟該
    期投標竟仍有丁○○、戊○○、甲○○、許振銘、許哲維、許乃予、丙○○七個
    活會，始知悉上情。
二、案經丁○○、戊○○、甲○○訴由臺灣臺中地方法院檢察署檢察官，暨經臺中縣
    警察局清水分局報請臺灣臺中地方法院檢察署檢察官偵查起訴。
    理  由
一、訊據被告乙○○○對附表所載時地係其偽造許乃予、許哲維、林殿勛、蔡邁之署
    押及金額於標單上，而冒標互助會，並詐得該期活會會員的會款之犯行坦承不諱
    ，然辯稱：我以他們（指上開許乃予、許哲維、林殿勛、蔡邁）名義投標，要標
    時，他們不知道；標完後，過幾天才告訴他們，他們有同意；我標來的會錢，他
    們同意給我用云云。惟查，被告右揭時地偽造許乃予等四人署押於標單而冒標互
    助會，以詐得該期活會會員會款之事，業據被告坦承不諱（偵卷六八、六九頁、
    本院卷第十四、三七至三九頁），復據告訴人丁○○、戊○○、甲○○均指訴被
    告確有冒標之事，並有會簿及被告庭呈之各期得標名單附卷可稽，依會簿及各期
    得標名單所載，林殿勛僅參加一會，被告竟能於八十八年十一月以其名義得標，
    再允林殿勛於八十九年四月自行得標，又蔡邁僅參加一會，其於八十八年一月自
    行得標，被告竟能於八十九年一月再以蔡邁名義得標，足見被告所述有冒標互助
    會之事，應堪採信。至被告再辯稱：以許乃予等人名義投標，得標後，過幾天才
    告訴許乃予等人，他們有同意云云，惟查，被告亦自承事先未得許乃予、許哲維
    、林殿勛、蔡邁之同意，即以渠等名義冒標，是其確有行使偽造私文書之犯行，
    且查，倘林殿勛有於八十八年十一月十日之後數日，即同意被告以林殿勛名義投
    標，則其僅參加一會，已由乙○○○代為得標，何以林殿勛竟能於八十九年四月
    再次自行投標並得標？又蔡邁僅參加一會，且已於八十八年一月自行得標，其如
    何再同意被告於八十九年一月以其名義再行投標並得標？又倘許乃予、許哲維確
    有同意被告以其名義投標，何以其二人於八十九年十二月十日又參與投標？是被
    告所辯，顯非可採。事證明確，被告右揭犯行堪予認定。
二、按一般民間互助會競標係由參與者以標單填寫會員姓名及標金，用以表示登載名
    義人有以該金額參加投標之意，故標單係屬在紙上書寫之文字而依習慣及約定足
    以為表示一定用意之證明，依刑法第二百二十條第一項之規定，以私文書論。核
    被告乙○○○所為，係犯刑法第二百十六條、第二百二十條第一項、第二百十條
    之行使偽造準私文書罪、第三百三十九條第一項之詐欺取財罪。被告在標單上偽
    簽「許乃予」、「許哲維」、「林殿勛」、「蔡邁」之署押之行為，係偽造準私
    文書之部分行為，其偽造準私文書後持以行使，偽造之低度行為為行使之高度行
    為所吸收，均不另論罪。又被告先後多次行使偽造準私文書、詐欺取財犯行，時
    間緊接，犯罪構成要件相同，顯係基於概括犯意反覆為之，均應以連續犯之規定
    論以一罪，並均加重其刑。被告如附表之各該冒名標會，使各該次之活會會員陷
    於錯誤而交付會款，侵害各該活會會員之法益，屬一行為侵害數法益，觸犯數同
    種詐欺取財罪名之想像競合犯，僅論以一罪。又被告所犯行使偽造準私文書、詐
    欺取財二罪間，有手段目的之牽連關係，應依刑法第五十五條規定，從一重之行
    使偽造準私文書罪處斷。爰審酌被告詐欺所得高達一百五十萬元，對被害人所生
    損害甚鉅，惟其已與被害人達成和解，復據被害人戊○○、甲○○、丁○○撤回
    告訴，且其素行良好，無犯罪前科，有臺灣高等法院被告全國前案紀錄表在卷可
    佐，及其犯後態度等一切情狀，量處如主文所示之刑。末查，被告未曾受有期徒
    刑以上刑之宣告，有臺灣臺中地方法院檢察署刑案資料查註紀錄表及臺灣高等法
    院被告全國前科紀錄表在卷可按，被告犯後深具悔意，其經此教訓，當知警惕而
    無再犯之虞，本院綜核各情，所宣告之刑，認以暫不執行為適當，併予宣告緩刑
    三年，以啟自新。
三、又被告偽造於如附表之標單上之「許乃予」、「許哲維」、「林殿勛」、「蔡邁
    」各一枚，因各該標單均已滅失，業據被告陳明在卷，自不予宣告沒收，附此敘
    明。
四、公訴意旨另以：被告於如附表所示時間，以冒標「許乃予」、「許哲維」、「林
    殿勛」、「蔡邁」署押填寫標單之方式，詐騙甲○○之各該期活會會款金額部分
    ，亦涉犯刑法第三百三十九條第一項之詐欺取財罪嫌云云，查被告與甲○○係三
    親等內之姻親，業據被告陳明在卷，是被告詐騙甲○○部分，係屬告訴乃論，經
    查，告訴人甲○○於本院審理終結前撤回告訴，惟公訴人認此部分與前開起訴並
    有罪之行使偽造準私文書、詐欺取財罪間，有牽連、連續犯之裁判上一罪關係，
    是此部分不另為不受理之諭知，併此敘明。
據上論斷，應依刑事訴訟法第二百九十九條第一項前段，刑法第五十六條、第二百十
六條、第二百二十條第一項、第二百十條、第三百三十九條第一項、第五十五條、第
七十四條第一款，罰金罰鍰提高標準條例第一條前段，判決如主文。
中      華      民      國    九十二    年      七      月      七      日
                                        臺灣臺中地方法院刑事第四庭
                                            法  官    黃  家  慧
右正本證明與原本無異。
如不服本判決，應於判決送達後十日內向本院提出上訴狀，上訴於臺灣高等法院臺中
分院( 須附繕本 )。
                                            書記官
中      華      民      國    九十二    年      七      月      七      日
附論罪科刑法條
刑法第二百一十六條：行使第二百十條至第二百十五條之文書者，依偽造、變造文書
或登載不實事項或使登載不實事項之規定處斷。
刑法第二百二十條第一項：在紙上或物品上之文字、符號、圖畫、照像，依習慣或特
約，足以為表示其用意之證明者，關於本章及本章以外各罪，以文書論。
刑法第二百一十條：偽造、變造私文書，足以生損害於公眾或他人者，處五年以下有
期徒刑。
刑法第三百三十九條第一項：意圖為自己或第三人不法之所有，以詐術使人將本人或
第三人之物交付者，處五年以下有期徒刑、拘役或科或併科一千元以下罰金。
◎ 附表
┌┬┬────┬────┬───┬─┬─────────────────┐
│編│        │被冒標  │標金  │期│詐得金額，即該期被詐騙之活會人數所│
│號│日期    │會員姓名│新台幣│別│繳交之活會會款                    │
├─┼────┼────┼───┼─┼─────────────────┤
│一│88.6.10.│許乃予  │3000元│14│20000X(34-13)=420000              │
├─┼────┼────┼───┼─┼─────────────────┤
│二│88.9.10 │許哲維  │2800元│17│20000X(34-16+1)=380000            │
├─┼────┼────┼───┼─┼─────────────────┤
│三│88.11.10│林殿勛  │2900元│19│20000X(34-18+2)=360000            │
├─┼────┼────┼───┼─┼─────────────────┤
│四│89.1.10.│蔡邁    │2800元│21│20000X(34-20+3)=340000            │
└─┴────┴────┴───┴─┴─────────────────┘


司法院資訊處製作；財團法人民間司法改革基金會備份。
